# 请教陈版，被动减持丧失重大影响，需要按照评估值与账面值差额确认投资收益么

提问人：junebreeze 时间：2015-11-29 14:30:26
假设A公司原先持有B公司20%股份，长投权益法核算，初始成本 1000 ，权益法核算后现账面价值 2000 。 B公司现在进行增资，A公司不参与增资，其他股东增资，于是持股比例被动减持为10%。假如此次增资已进行评估，评估值是 3 元/每 1 元出资，那么A公司最初的 1000 元出资现在按评估值计算是 3000 元。 账务处理：由长投变为可供出售金融资产（被动减持，被动丧失重大影响），此时可供出售金融资产是按照 2000 元（长投目前账面价值），还是按照评估价格计算的 3000 元（这样的话会出来 1000 元的投资收益）。 准则定义的是，投资方因处置部分股权投资等原因丧失了对被投资单位的共同控制或重大影响的，账务处理是后一种，那么上述情况呢？ 请教陈版，这时应该如何账面处理。

回答人：chenyiwei
也同样按照《企业会计准则第 2 号——长期股权投资（ 2014 年修订）》第十四条第一款处理。账务处理为：借：可供出售金融资产（成本） 3000 ，贷：长期股权投资（成本 1000 ，损益调整 1000 ），贷：投资收益 1000 。

提问人：junebreeze 时间：2015-11-29 16:43:21
就是说，把评估值作为公允价值来计量了。

回答人：chenyiwei
如果评估值与实际增资价格差异较大的，应以增资价格作为确定剩余股权公允价值的最重要考虑因素。

提问人：xiaobcpa 时间：2016-04-12 00:07:16
陈版好，关于准则的此处规定我有如下几点有点困惑： 1 、关于公允价值的选取：实务中，境内公司多是通过有相关资质的资产评估机构出具的资产评估报告作为转换日的公允价值进行账务处理的基础，但是如果投资的是境外公司，转换日往往并没有相关的评估报告，可能会存在一个类似的估值报告，那么这个估值报告或者此时的股权转让价格可以作为公允价值确定的基础吗？前提是买卖双方不存在关联关系 2 、实务中，曾经看到过上市公司在披露核算方法转换的原因时，理由是由于被投资单位重新改选董事会，原来权益法核算的投资方由于丧失董事席位失去重大影响所以转换了核算方法。如果被投资单位为非上市股权，那么此时是按照账面价值结转还是按照公允价值呢？如果按照公允价值或估值结转，总感觉有操纵利润的嫌疑？ 3 、针对问题 2 ，如果在当年 930 时按照账面价值进行了结转，下一年度的 930 前取得了转换时的公允价值，此时可以参照合并报表确认商誉的方法，追溯调整转换日的损益吗？还是只能调整在当期？但是调整在当期，似乎更容易引起调节利润的质疑？

回答人：chenyiwei
3 、理论上应可以（虽然准则对这一点没有明确规定），但实际操作中几乎没有见过。

回答人：chenyiwei
1 、可以接受在境外拥有相关专业胜任能力的专业机构（如四大体系内的咨询公司）出具的PPA价值分摊估值报告，作为确定购买日公允价值的基础。 2 、准则要求按公允价值转换，至于公允价值计量的可靠性是另一回事。